臺灣臺北地方法院民事判決　九十一年重訴字第一八二五號
　　原　　　告　保證責任台北市第九信用合作社
　　法定代理人　甲○○
　　訴訟代理人　丙○○
　　被　　　告　乙○○
右當事人間請求返還房屋事件，本院判決如左：
    主    文
被告應將座落台北市○○街十九巷七號一、二樓房屋（含地下室使用部分）全部騰空
並遷讓返還原告。
被告應給付原告自民國八十九年五月十日起至遷讓前開房屋之日止，按每年新臺幣肆
拾貳萬捌仟佰伍拾柒元計算之損害金（不足一年者，按實際使用天數依比例計算之
）暨按上開期間依年息百分之五計算之利息。
原告其餘之訴駁回。
訴訟費用由被告負擔。
本判決原告勝訴部分於原告以新臺幣捌佰參拾貳萬伍仟肆佰零伍元為被告供擔保後，
得假執行。
原告其餘假執行之聲請駁回。
    事    實
甲、原告方面：
壹、聲明：
一、被告應將座落台北市○○街十九巷七號一、二樓房屋（含地下室使用部分）全部
    騰空並遷讓返還原告。
二、被告應給付原告自民國八十九年五月十日起至遷讓前開房屋之日止，按每年新臺
    幣（下同）伍拾參萬伍仟肆佰肆拾陸元計算之金額暨按上開期間依年息百分之五
    計算之利息。
三、前二項請求，請准供擔保宣告假執行。
貳、陳述：
一、原告於民國八十九年二月十五日以貳仟參佰捌拾柒萬貳仟元向台灣台北地方法院
    民事執行處聲明承受坐落台北市○○區○○段一小段一九八地號之土地及門牌台
    北市○○街十九巷七一、二樓之建物，並於八十九年五月九日取得權利移轉證書
    ，依強制執行法第九十八條第一項規定，自該日起原告即為上開不動產之所有權
    人。
二、原告承受上開不動產前，已遭被告於法院公開拍賣時謊稱為承租人並提出假租約
    而占用，意圖妨礙點交，原告乃對之提起偽造文書之刑事告訴，業經台灣高等法
    院刑事庭為有罪之判決確定，然系爭房屋現仍遭被告無權占有，原告既為合法之
    所有權人，自得依民法第七六七條請求被告騰空並遷讓返還系爭房屋。
三、被告無權占有原告所有之系爭不動產（含地下室使用部分），受有相當於租金之
    利益並無法律上原因致原告受有財產上之損害，依民法第一百七十九條之規定，
    應負不當得利之返還責任，又其所受之利益，按其性質不能返還，當依民法第一
    八一條但書之規定，償還其價額，此價額之計算可參酌土地法第九十七條第一項
    ，按土地及建築物申報總價年息百分之十計算之。
四、受領人於受領時，知無法律上之原因，應將受領時所得之利益，附加利息，一併
    償還，民法第一八二條著有明文。本件被告於占有時即知其占有並無法律上之原
    因，故其利息之計算原應自無權占有時起算，惟原告取得系爭不動產之時間既在
    被告無權占有之後，則利息之計算，即應自原告取得系爭不動產之日（即八十九
    年五月九日）之翌日起算至清償日止，按法定利率計算之。
參、證據：提出不動產權利移轉證書、土地及建物所有權狀、土地及建物登記謄本、
    　　　台灣高等法院八十七年上易字第五三二一號刑事判決、台北市稅捐稽徵處
    　　　房屋稅繳款書影本為證。
乙、被告方面：
　　被告未於言詞辯論期日到場，亦未提出書狀作何聲明或陳述。
    理    由
一、程序方面：
    被告未於言詞辯論期日到場，查無民事訴訟法第三百八十六條各款所列情形，茲
    依原告之聲請，由其一造辯論而為判決。
二、得心證之理由：
（一）原告主張其於八十九年二月十五日以貳仟參佰捌拾柒萬貳仟元向本院民事執行
      處聲明承受坐落台北市○○區○○段一小段一九八地號之土地及門牌台北市○
      ○街十九巷七一、二樓之建物，並於八十九年五月九日取得權利移轉證書。原
      告承受上開不動產前，已遭被告於法院公開拍賣時謊稱為承租人並提出假租約
      而占用，意圖妨礙點交，業經台灣高等法院刑事庭為有罪之判決確定，然系爭
      房屋現仍遭被告無權占有，原告既為合法之所有權人，自得依民法第七六七條
      請求被告騰空並遷讓返還系爭房屋。又被告無權占有原告所有之系爭不動產（
      含地下室使用部分），受有相當於租金之利益並無法律上原因致原告受有財產
      上之損害，依民法第一百七十九條之規定，應負不當得利之返還責任等情，業
      據其提出不動產權利移轉證書、土地及建物所有權狀、土地及建物登記謄本、
    　台灣高等法院八十七年上易字第五三二一號刑事判決影本為證，被告復未提出
　　　任何書狀以供本院斟酌，應認原告之主張為真實。
（二）按無法律上原因而受利益，致他人受損害者，應返還其利益，民法第一百七十
      九條定有明文。又無權占有他人房屋，可能獲得相當於租金之利益，最高法院
      六十一年台上字第一六九五號著有判例。又依土地法第九十七條第一項規定：
      「城市地方房屋之租金，以不超過土地及其建築物申報總價額年息百分之十為
      限」。此為最高限制，經查系爭房屋係位於台北市○○街上，附近為中山北路
      三段，街上商店林立，並近晴光市○○區○道路規劃完整，出入十分方便等情
      ，有本院命財團法人中華工商鑑測研究中心所鑑定之報告書附卷可查，並上開
      報告書所附之系爭房屋現場照片、附近環境照片、地圖可稽。本院斟酌上情，
      併依土地法第九十七條第一項之規定，認本件損害金以按土地週年利率百分之
      八為適當。又查系爭房屋所占之土地，於八十九年七月之申報地價每平方公尺
      為四七，三六０元，面積為二一五平方公尺，應有部分為五分之二，系爭房屋
      一樓之課稅現值為八０一八００元，二樓為四七九七００元，此有土地登記謄
      本、台北市稅損稽徵處房屋稅繳款書附卷可憑，故被告自八十九年五月十日（
      原告承受系爭房屋之翌日）起一年之相當租金之不當得利為四十二萬八千三百
      五十七元（[(215X47360X2/5) +(801800+479700)]X8%=428357（四捨五入）。
（三）綜上所述，原告本於所有物返還請求權、不當得利返還請求權，請求被告自系
      爭房屋遷出，及給付如主文第二項所示之不當得利及法定遲延利息之範圍內，
      為有理由，應予准許，逾此部分，則無理由，應予駁回。
三、原告陳明願供擔保，聲請宣告假執行，經核其勝訴部份，合於法律規定，爰酌定
    相當之擔保金額宣告之；其餘假執行之聲請，因該部份訴之駁回而失所依據，應
    予駁回。
四、結論：本件原告之訴為一部有理由，一部無理由，依民事訴訟法第三百八十五條
    第一項前段、第七十九條但書、第三百九十條第二項，判決如主文。
中　　　華　　　民　　　國　　九十一　　年　　　八　　　月　　三十　　　日
                                            民事第二庭法      官　黃雯惠
右為正本係照原本作成
如對本判決上訴，須於判決送達後二十日內向本院提出上訴狀
中　　　華　　　民　　　國　　九十一　　年　　　八　　　月　　三十　　　日
　　　　　　　　　　　　　　　　　　　　　　　　　　　法院書記官　林玗倩
